【裁判字號】    98,訴,2100
【裁判日期】    990331
【裁判案由】    毒品危害防制條例
【裁判全文】
臺灣臺北地方法院刑事判決              98年度訴字第2100號
公  訴  人  臺灣臺北地方法院檢察署檢察官
被      告  乙○○
選任辯護人  鍾開榮律師
上列被告因毒品危害防制條例案件，經檢察官提起公訴（98年度
偵字第24528號），本院判決如下：
    主  文
乙○○販賣第三級毒品，處有期徒刑伍年貳月，扣案之第三級毒
品愷他命四顆（驗後餘重壹點貳肆公克）沒收、未扣案販賣第三
級毒品所得之新臺幣肆仟元沒收之，如全部或一部不能沒收時，
以其財產抵償之。
    事  實
一、乙○○明知愷他命係政府依法公告之第三級毒品，不得任意
    販賣，竟意圖營利，當丁○○於民國98年4月1日上午7時許
    ，以行動電話0000000000號撥打乙○○使用之0000000000號
    行動電話，詢問愷他命價格時，即告知丁○○每顆原價新台
    幣（以下同）5百元，如買10顆算便宜一點，每顆4百元，丁○○同意購買10顆，並相約在臺北市大安區○○○路○段45
    號前之忠孝運站1號出口見面。嗣乙○○騎機車前往西門町
    國賓戲院附近向綽號「阿成」者販賣入10顆愷他命，於同日
    上午8時許，前往上開捷運站一號出口與丁○○見面，再同
    至該出口旁之便利商店內，將第三級毒品愷他命10顆交予丁○○，並向丁○○收取4千元現金。交易完成後，丁○○邀
    乙○○同返丁○○位於臺北市○○區○○路4段61巷14號4樓
    之住處，與友人戊○○、丙○○共同施用上開愷他命，嗣為
    丁○○之母報警而查獲，並扣得乙○○售予丁○○尚未施用
    之第三級毒品愷他命4顆（總毛重1.28公克、驗後餘重1.24
    公克）。
二、案經臺北市政府警察局內湖分局報告臺灣士林地方法院檢察
    署呈請臺灣高等法院檢察署核轉臺灣臺北地方法院檢察署檢
    察官偵查起訴。
    理  由
一、證據能力部分
    按被告以外之人於審判外之言詞或書面陳述，除法律有規定
    者外，不得作為證據。又被告以外之人於審判外之陳述，經
    當事人於審判程序同意作為證據，法院審酌該言詞陳述或書
    面陳述作成時之情況，認為適當者，亦得為證據。當事人、
    代理人或辯護人於法院調查證據時，知有第159條第1項不得
    為證據之情形，而未於言詞辯論終結前聲明異議者，視為有
    前項之同意，刑事訴訟法第159條第1項及第159條之5分別定
    有明文。查，本件判決以下所引用被告以外之人於審判外之
    言詞或書面陳述之證據能力，業公訴人、被告及其辯護人於
    本院表示沒有意見，且迄於本案言詞辯論終結前亦未再聲明
    異議，本院審酌該等陳述作成之情況，核無違法取證及證明
    力明顯過低之瑕疵，亦認為以之作為證據為適當，依諸上開
    規定，均具有證據能力。
二、認定被告犯罪事實之證據及理由
（一）訊之被告乙○○坦承於上開時、地，交付10顆愷他命予丁○○，並向其收取4千元，嗣在丁○○前揭內湖住處被查
      獲，扣得第三級毒品愷他命4顆等情，核與證人丁○○、
      戊○○於本院所述情節相符，並有丁○○使用之行動電話
      雙向通聯記錄可查（臺灣士林地方法院檢察署98年偵字第
      5426號卷第118-119頁），扣案之4顆藍色藥錠（總毛重
      1.28公克、驗後餘重1.24公克）經送驗結果，均檢出第三
      級毒品Ketamine成分，有臺北市政府警察局98年4月16日
      北市鑑毒字第78號鑑驗通知書一紙在卷可稽（臺灣士林地
      方法院檢察署98年偵字第5426號卷第84頁），此部分事實
      應可確認。
（二）惟否認販賣第三級毒品愷他命之犯行，辯稱：是丁○○要
      施用，問我有無認識的人，要求我幫他買，我即幫他買10
      顆，不是販賣，是幫助施用云云。惟查：
  １、證人丁○○於偵查中證稱：查獲當天我有用我的手機0000
      000000撥打乙○○的手機0000000000，說我要「藍星」即
      扣案的藥丸，我問他說一顆多少，他說拿10顆比較便宜，
      印象中說一顆5百元，拿10顆1顆就是4百，我就說好，拿
      10顆，然後就約在忠孝復興站一號出口，後來乙○○帶我
      進去捷運站出口旁的便利商店，他給我10顆「藍星」，我
      給他4千元等語（臺灣臺北地方法院檢察署98年偵字第245
      28號卷第21頁）；於本院證稱：98年4月1日當天，我無聊
      想要施用，想到之前他有問我，所以我就在早上5、6點或
      6、7點（我現在已經不太記得了）打給他，跟他說我要跟
      他買藍星，我問他一顆多少，他說1顆5百，他說買10顆算
      便宜一點，1顆算4百，我就說那就買10顆。我們談好之後
      ，等了一下，大約十幾分鐘，之後我就先去昆陽捷運站接
      丙○○，之後就載丙○○一起到SOGO，到SOGO之後，我打
      給乙○○，過了3、4分鐘，乙○○才騎機車到，到了之後
      乙○○把我叫到一間便利商店裡面，他把10顆的藍星交給
      我，我當場給他現金4千元。之後就出去便利商店，我就
      問乙○○要不要到我家裡去，就是一起施用，乙○○想了
      一下，就跟我走等語（本院99年2月3日審判筆錄第21頁）
      。證人戊○○於偵查中亦具結稱：98年4月1日我在丁○○
      內湖成功路家中，丁○○先跟乙○○以電話聯繫，因為丁○○在電話中叫「小威」，後來看到乙○○跟丁○○回來
      ，所以我知道當天聯繫的人是乙○○，我聽到電話中有提
      到「買多一點會便宜一點」，然後他們就約地點，後來丁○○跟我說要拿10顆，因為我要付錢，打電話時只有我與
      丁○○在場等語（甲○第24528號卷第17、18頁）。證人
      丁○○及戊○○均證稱，被告乙○○於電話中，有談及買
      多一點比較便宜等語，倘被告僅是幫丁○○拿毒品，價格
      多少與之無關，何須與丁○○討價還價；又如何能自作主
      張，代替賣主答應算便宜一點，是被告乙○○所辯是幫丁○○拿毒品一語，不足採信。
  ２、次查，被告乙○○於本院自承接到丁○○要買毒品的電話
      後，即從林森北路騎機車到西門町國寶戲院向綽號「阿成
      」的人拿毒品，再騎車至SOGO附近等語（本院99年3月12
      日審判筆錄第5頁），倘被告只是幫丁○○拿毒品，理應
      與丁○○約在西門町國寶戲院附近取貨，何以甘冒被查獲
      身懷毒品之危險，往返於台北市區？又若非有利可圖，何
      以願花費時間及汽油為丁○○取貨？益證被告所辯難以採
      信，其有意圖營利販賣第三級毒品之犯行堪以認定。
三、論罪科刑
（一）被告乙○○行為後，毒品危害防制條例第4條已於98年5月
      20日修正公布，修正前之毒品危害防制條例第4條第3項規
      定：「製造、運輸、販賣第三級毒品者，處5年以上有期
      徒刑，得併科新臺幣5百萬元以下罰金」，修正後則規定
      ：「製造、運輸、販賣第三級毒品者，處5年以上有期徒
      刑，得併科新臺幣7百萬元以下罰金」。上開條文修正後
      已將得併科之罰金提高，自屬法律變更，依刑法第2條第1
      項規定，以被告行為時之規定對被告較為有利，爰適用該
      法。核被告所為，係犯修正前毒品危害防制條例第4條第3
      項之販賣第三級毒品罪。爰審酌被告並無前案紀錄，有臺
      灣高等法院被告前案紀錄表在卷可按，素行尚可，所販賣
      之數量不多，僅為圖一己之私，無視於法律之禁令，販售
      毒品牟利，助長毒品氾濫，戕害國民身心健康甚鉅，犯後
      又矢口否認犯行，態度不佳等一切情狀，量處如主文所示
      之刑，以示警惕。
（二）又按犯第4條至第9條、第12條、第13條或第14條第1項、
      第2項之罪者，其供犯罪所用或因犯罪所得之財物，均沒
      收之，如全部或一部不能沒收時，追徵其價額或以其財產
      抵償之，毒品危害防制條例第19條第1項定有明文。此規
      定係採義務沒收主義，凡供犯罪所用或因犯罪所得之財物
      ，且屬犯人所有者，均應宣告沒收。查被告向丁○○收取
      之4千元係販賣毒品所得，雖未扣案，仍應依毒品危害防
      制條例第19條第1項之規定，宣告沒收之，如全部或一部
      不能沒收時，以其財產抵償之。而被告使用於連絡毒品交
      易之0000000000行動電話，是由邱秀雲申請使用，有遠傳
      電信股份有限公司98年10月21日函在卷可稽（甲○98年偵
      字第24528號卷第6頁），非被告所有之物，爰不為沒收之
      宣告。
（三）又毒品危害防制條例第2條第2項規定，毒品依其成癮性、
      濫用性及對社會危害性分為四級，並就製造、運輸、販賣
      、意圖販賣而持有、以非法方法使人施用、引誘他人施用
      及轉讓等不同品項毒品之行為，分別定其處罰。至施用或
      持有第三、四級毒品，因其可罰性較低，故予除罪化，僅
      就施用及持有第一、二級毒品科以刑罰。惟鑑於第三、四
      級毒品均係管制藥品，特於同條例第11條之1明定無正當
      理由，不得擅自持有；第18條第1項後段復規定查獲之第
      三、四級毒品，無正當理由而擅自持有者，沒入銷燬之。
      從而，依同條例第18條第1項後段應沒入銷燬之毒品，專
      指查獲之施用、持有第三、四級毒品而言；倘係查獲之製
      造、運輸、販賣、轉讓之第三、四級毒品，既屬同條例相
      關法條明文規定處罰之犯罪行為，即非該條項應沒入銷燬
      之範圍。是同條例對於查獲之製造、運輸、販賣、意圖販
      賣而持有、以非法方法使人施用、引誘他人施用及轉讓第
      三、四級毒品之沒收，並無特別規定，如其行為已構成犯
      罪，則該毒品即屬不受法律保護之違禁物，應回歸刑法之
      適用，依刑法第38條第1項第1款之規定沒收之（最高法院
      95年度臺上字第911號判決意旨參照）。是扣案之第三級
      毒品愷他命4顆（總毛重1.28公克、驗後餘重1.24公克）
      為違禁物，應依刑法第38條第1項第1款之規定沒收之。
據上論斷，應依刑事訴訟法第299條第1項前段、98年5月20日修
正前毒品危害防制條例第4條第3項、第19條第1項，刑法第2條第
1項前段、第11條前段、第38條第1項第1款，判決如主文。
本案經檢察官鄭堤升到庭執行職務
中    華    民    國    99    年    3     月    31    日
                  刑事第八庭   審判長法  官  林鳳珠
                                     法  官  陳芃宇
                                     法  官  楊蕙芬
以上正本證明與原本無異。
如不服本判決應於收受送達後10日內向本院提出上訴書狀，並應
敘述具體理由；其未敘述上訴理由者，應於上訴期間屆滿後20日
內向本院補提理由書（均須按他造當事人之人數附繕本）「切勿
逕送上級法院」。
                                     書記官  黃鈴容
中    華    民    國    99    年    3     月    31    日
附錄本案所犯法條
92年7月9日修正公布之毒品危害防制條例第4條
製造、運輸、販賣第一級毒品者，處死刑或無期徒刑；處無期徒
刑者，得併科新臺幣1千萬元以下罰金。
製造、運輸、販賣第二級毒品者，處無期徒刑或7年以上有期徒
刑，得併科新臺幣7百萬元以下罰金。
製造、運輸、販賣第三級毒品者，處5年以上有期徒刑，得併科
新臺幣5百萬元以下罰金。
製造、運輸、販賣第四級毒品者，處3年以上10年以下有期徒刑
，得併科新臺幣3百萬元以下罰金。
製造、運輸、販賣專供製造或施用毒品之器具者，處1年以上7年
以下有期徒刑，得併科新臺幣1百萬元以下罰金。
前五項之未遂犯罰之。

司法院資訊處製作；財團法人民間司法改革基金會備份。
